【裁判字號】    97,重上更(三),170
【裁判日期】    970814
【裁判案由】    毒品危害防制條例
【裁判全文】
臺灣高等法院臺南分院刑事判決   97年度重上更(三)字第170號
上  訴  人
即  被  告  甲○○
                    (現於臺灣台南監獄臺南分監執行中)
選任辯護人  洪梅芬 律師
            涂欣成 律師
            李季錦 律師
上列上訴人因違反毒品危害防制條例案件，不服臺灣臺南地方法
院94年度訴字第776號中華民國95年8月8日第一審判決（起訴案
號：臺灣臺南地方法院檢察署93年度偵字第9694號），提起上訴
，判決後，經最高法院第3次發回更審，本院判決如下：
    主  文
原判決關於販賣第一級毒品及定執行刑部分均撤銷。
甲○○連續販賣第一級毒品，累犯，處有期徒刑捌年，如附表一
編號四所示之海洛因合計拾陸包，淨重捌點捌伍公克均沒收銷燬
之，扣案之海洛因外包裝袋合計拾陸個，如附表二編號二所示之
分裝夾鏈帶壹批均沒收；販賣毒品所得新臺幣貳仟伍佰元均沒收
，如全部或一部不能沒收時，以其財產抵償之。
    事  實
一、甲○○前於民國（下同）92年間因違反稅捐稽徵法案件，經
    臺灣雲林地方法院判處有期徒刑3月確定，於92年10月7日易
    科罰金執行完畢。猶不知悔改，明知海洛因係毒品危害防制
    條例第2條第2項第1款所規定之第一級毒品，不得販賣他人
    ，竟意圖營利，並基於販賣第一級毒品海洛因之概括犯意，
    自93年7月起至93年9月17日14時許止，在臺南縣永康市○○
    ○路266巷22號3樓住處，以新台幣（下同）一千元及一千五
    百元之價格，販賣第一級毒品海洛因與吳見成各一次，合計
    販賣第一級毒品海洛因所得二千五百元（未扣案）。嗣台南
    市警察局第五分局開元派出所於93年9月17日14時10分，在
    台南縣永康市○○路213號502號房查獲吳見成涉嫌施用第一
    級毒品，並據吳見成供承悉向甲○○購買毒品之情事，而於
    93年9月17日17時30分許循線前往臺南縣永康市○○○路266
    巷口調查，適遇甲○○在該處轉讓海洛因予乙○○ (甲○○
    轉讓第一級毒品部分，己判刑確定)，警方隨即上前逮捕甲
    ○○，並前往甲○○住處逕行搜索後，在莊惠姍女用皮包內
    扣得附表一編號1所示之第一級毒品海洛因2包（淨重0.23公
    克），復在甲○○上開住處查獲如附表一編號4所示之第一
    級毒品海洛因16包（淨重8.85公克）及甲○○所有供包裝上
    開海洛因販賣所用之海洛因外包裝袋16個、及甲○○所有，
    預備供販賣海洛因所用之分裝夾鍊袋1批（詳如附表二編號2
    所示），而查獲上情。
二、案經臺南市警察局第五分局報請臺灣臺南地方法院檢察署檢
    察官偵查起訴。
    理  由
甲、程序部分：
    一、本件辯護人稱「本件司法警察搜索被告住處程序，未持
        搜索票，違反令狀主義」云云。但按「檢察官依刑事訴
        訟法第131條第1項、第2項實施逕行搜索者，應於實施
        後3日內陳報該管法院；由檢察事務官、司法警察官或
        司法警察為之者，應於執行後3日內報告該管檢察署檢
        察官及法院。法院認為不應准許者，應於5日內撤銷之
        。第1項、第2項之搜索執行後未陳報該管法院或經法院
        撤銷者，審判時法院得宣告所扣得之物，不得作為證據
        」，刑事訴訟法第131條第3項、第4項分別定有明文。
        查：據台南市警察局第五分局搜索扣押筆錄所載，該分
        局員警係於93年9月17日17時30分許，在台南縣永康市
        ○○○路266巷口，當場查獲甲○○涉嫌正在販售海洛因
        毒品予乙○○，並當場起獲海洛因2包及新台幣1000元
        整，因而依刑事訴訟法第131條第1項執行逕行搜索；並
        於執行搜索後，已依同法第3項、第4項規定，向臺灣臺
        南地方法院報告，經臺灣臺南地方法院准予備查等情，
        又有台南市警察局第五分局96年5月15日南市警五刑偵
        字第09645173930號函及檢送之臺灣臺南地方法院南院
        慶刑陽九三急搜二Ｏ號函附卷足憑（附於本院更一審卷
        第78頁、第79頁），足認台南市警察局第五分局此次逕
        行搜索被告上開住處，並扣得相關之証據，已依法報告
        該管法院，從而本次之逕行搜索並無違法之處；再者依
        刑事訴訟法第131條第1項之規定，司法警察執行逕行搜
        索，並非僅係為逮捕被告而已，即有事實足認有人在內
        犯罪而情形急迫時，亦可為之；準此，被告既在其住所
        巷口經警查獲販售（經審理後認係轉讓）海洛因與乙○
        ○，因而認有逕行搜索被告位於該巷內之266巷22號3樓
        之2之住處，以查緝有無其他人在內犯罪，亦可逕行搜
        索，被告辯護人辯稱「上次逕行搜索與刑事訴訟法第13
        1條第1項之規定不符」云云，並無可採，從而因本次搜
        索所扣得之証據，均得作為本件之証據，被告辯護人此
        部分所辯，自無足取。
    二、按被告以外之人於檢察事務官、司法警察官或司法警察
        調查中所為之陳述，與審判中不符時，其先前之陳述具
        有較可信之特別情況，且為證明犯罪事實存否所必要者
        ，例外得為證據，刑事訴訟法第159條之2定有明文。而
        所謂的「較可信之特別情況」，係指依據先前陳述之背
        景，具有特別情況，致使其較審判中之陳述為可信時，
        即例外地賦予證據能力。至於是否先前陳述之背景具有
        特別情況，則需斟酌個案不同之情形具體予以認定，亦
        即依據陳述時之「外部情況」（指陳述人該次之觀察、
        記憶、表達是否正確、陳述人有無虛偽陳述之動機等）
        ，加以綜合評斷陳述人於警詢中所為之陳述，是否具有
        較可信之狀況。查證人吳見成於警訊時指證：「我係向
        綽號『大胖』之甲○○購買海洛因，每次一千元至一千
        五百元不符」等情（詳警卷第12頁至16頁）；嗣於本院
        上訴審翻異前詞，證稱：「我並未向被告購買海洛因」
        等語（詳本院上訴卷第87頁），証人吳見成於警訊及本
        院前審之証詞，已有先後不符之處；本院審酌各種外部
        情況，證人吳見成於警訊時，就如何向被告購買海洛因
        之情節，均詳予供証，並指証被告之身份証、口卡照片
        ，顯見証人吳見成於警訊之供證係出於自由意志，且其
        於警訊時所陳稱之情節，又核與偵查中結證之內容大致
        相符，並參以証人吳見成於警訊時，指認被告之身分證
        、口卡照片影本，又核與被告於本院前審審理時所拍攝
        之照片，僅其身分證、口卡照片臉型略為圓潤，其餘髮
        型、眉目等重要特徵，均與審理時所攝照片無差異，再
        佐以証人吳見成於本院前審審理時亦證稱：「我稱呼被
        告『大胖仔』」，足認証人吳見成於警訊之指證被告，
        並無誤認之情事，從而証人吳見成於警訊之供證，應具
        有較可信之特別情況，而其所供情節，亦為證明被告犯
        罪事實存否所必要，揆之上開規定，証人吳見成於警訊
        之供證，自得作為本件之証據，被告辯護人認吳見成於
        警訊之供述，屬審判外之陳述，無證據能力，亦不足取
        。
    三、又按被告以外之人於偵查中向檢察官所為之陳述，除顯
        有不可信之情況者外，得為證據，刑事訴訟法第159條
        之1第2項亦定有明文。且被告以外之人（含共同被告、
        共犯、被害人、證人等），於偵查中向檢察官所為之陳
        述，性質上雖仍屬傳聞證據（即審判外之陳述），然因
        檢察官依法有訊問被告、證人及鑑定人之權，證人、鑑
        定人且須「具結」，而檢察官向被告以外之人所取得之
        陳述，原則上均能遵守法律規定，不致違法取供，其可
        信性極高，為兼顧理論與實務，因而規定除顯有不可信
        之情況者外，得為證據。從而被告以外之人於偵查中向
        檢察官所為之陳述，若已依法具結，除非顯有不可信之
        情況外，應認為有證據能力。查證人吳見成及劉家鑫於
        偵查中向檢察官所為之供證，既均已依法具結，其陳述
        已有可信性之擔保，且檢察官對其2人取供之程序，並
        未有何明顯違背程序規定，或有超乎正常期待，而無可
        信任之情事，從而依上開規定，證人吳見成、劉家鑫於
        偵查中以證人身分所為之証詞，亦均有證據能力。被告
        辯護人辯稱「証人吳見成於偵查中之証詞，因未行交互
        詰問而不具証據能力」云云。然依刑事訴訟法之規定，
        「偵查中並無行交互詰問」之規定且証人吳見成亦於本
        院前審，經以証人之身份具結並行交互詰問，與被告詰
        問、對質之機會，是被告辯護人上開所辯，亦屬無據。
乙、實體部分：
    一、訊據上訴人即被告甲○○對於93年9月17日，在其上開
        住處查獲如附表一編號4所示之第一級毒品海洛因16包
        、外包裝袋16個及分裝夾鍊袋1批等情，固不否認，惟
        矢口否認有販賣第一級毒品海洛因予吳見成等事實，辯
        稱：吳見成因要向伊借錢被拒，因而挾怨誣陷伊販毒之
        事，伊並未販賣海洛因給吳見成」，且伊並非綽號「大
        胖」，係另有他人，住於伊之樓上等語。
    二、惟查被告甲○○確於上開時、地先後販賣海洛因與吳見
        成之事實，業據證人吳見成於警訊證稱：「我於93年9
        月17日14時許，在永康市○○○路，向綽號『大胖』之
        人購買海洛因毒品回我住處施用」、「海洛因毒品是我
        以一千五百元代價向綽號『大胖』購買的」、「我都是
        以電話0000000000號跟他連絡，我向他買多次 (次數多
        少沒有記下來)，我每次向他購買一千元至一千五百元
        不等」、「綽號『大胖』就是甲○○，我因多次向他買
        毒品，所以跟他認識，我跟他沒有任何仇恨」、「我都
        是在台南縣永康市○○路355號巷口跟他交易」 (詳警
        卷第13至15頁）。於偵查中亦具結證稱：「毒品是我向
        綽號『大胖』的人買的，綽號『大胖』就是甲○○」、
        「我向他買一千元到一千五百左右的海洛因」、「我打
        他的0000000000號行動電話，約一個地點我先過去再打
        電話給他，他再拿海洛因給我」、「大約是在93年9月
        被查獲2、3個月前，我都是跟他買海洛因，我未跟他買
        過安非他命，每次都是買1、2千元，總共買過幾次我忘
        記了，我都是在他永康市○○○路住處買的」（詳偵卷
        第14頁、第15頁、第159頁），經核証人吳見成歷次於
        警、偵訊之證詞，就如何向被告聯絡交易毒品，購買毒
        品海洛因之價錢及交付地點等重要之點，均大致相符，
        並一再指認被告即為販賣毒品給伊之綽號『大胖』之人
        無訛，再佐以本件係由証人吳見成透露線報給警方，警
        方在証人吳見成之帶領下，前往被告住處埋伏，目睹被
        告轉讓海洛因給乙○○之事實，又據證人即時任開元派
        出所所長之張世儒於原審證述屬實，足見証人吳見成上
        揭指証被告販賣海洛因一節，並非無據。
    三、至被告又辯稱：伊綽號並非「大胖」，綽號「大胖」，
        係另有他人，住於伊之樓上云云，惟查被告於警訊時坦
        承伊綽號「大個子」 (台語發音)，意即「大胖」無誤
        ，且吳見成於偵查及本院上訴審時，均明確供稱，認識
        甲○○叫他大胖，大胖就是甲○○等語 (詳偵查卷第14
        頁、本院上訴卷第85頁、86頁)，此部分之辯解，亦不
        足取。另參酌證人吳見成所指向被告購買海洛因之0000
        000000號行動電話，而該0000000000號行動電話確曾使
        用手機序號為00000000000000及00000000000000之手機
        ，而該二支手機亦曾經為被告自己所用之門號00000000
        00號行動電話所使用（附於偵卷第68頁），按行動電話
        門號IC卡（即晶片卡）可隨時拆下，裝在其他手機使用
        ，此為眾所週知之事實，由門號0000000000號之行動電
        話曾使用門號0000000000號行動電話曾使用過手機之事
        實觀之，足認該兩行動電話門號均曾由被告所持有之手
        機使用過，益證證人吳見成所指「曾以0000000000號行
        動電話向被告購買海洛因」一節，應可採信。至於被告
        辯護人雖辯稱「門號0000000000號之行動電話，曾於93
        年9月1日、93年9月2日與門號0000000000號之行動電話
        雙向通訊聯絡，足証該二門號應分屬不同人使用」云云
        ；然持有門號之手機之人並非不可借予他人使用，從而
        縱令門號0000000000號之行動電話，曾於93年9月1日、
        93年9月2日與門號0000000000號之行動電話雙向通訊聯
        絡，或有多次之聯繫，亦難以此即認被告從未使用該00
        00000000之門號，被告辯護人此部分所辯，亦無可採。
    四、至於證人吳見成於本院前審雖翻異前供，證稱：「我沒
        有向被告購買海洛因，我是打電話向被告借錢，被告亦
        曾拒絕借錢給我，我是向被告借一千元付住宿費，被告
        不借錢給我，我就生氣」等語（詳本院上訴卷第86頁、
        第87頁），然查：
        (一)本件係因警方偵辦證人吳見成施用毒品案件，證人
            吳見成向警方供出毒品是向被告購買，並表示於9
            月17日下午5時30分左右，要在永康市○○○路266
            巷口向被告購買，警方即在證人吳見成之帶領下，
            前往被告住處埋伏因而查獲本案等情，已據證人即
            警員劉家鑫於偵查中具結證述屬實 (詳偵查卷第37
            頁)，足見証人吳見成並非為了向被告借錢，始撥
            打0000000000號之行動電話與被告聯繫。況本院前
            審所為上開證人證詞，證人向被告借款之額度亦僅
            係區區一千元，縱遭被告拒絕，亦無因而「誣指」
            被告販賣海洛因之重罪之理，再依證人吳見成於警
            訊中所供：「我跟他沒有任何仇恨」 (詳警卷第15
            頁背面)，所述前後不符且與常情相悖，顯係事後
            迴護被告之詞，殊不足採。
        (二)再關於借錢之經過，經本院上訴審將2人隔離訊問
            結果，證人吳見成供稱：有借到二次，每次借一千
            元，最後一次沒有借到，但被告甲○○卻稱：吳見
            成大約借二、三次，有時有給，有時未給，時間忘
            了，有借過萬元云云 (詳本院上訴卷第86頁至第91
            頁)，二人所述亦不相符，益證證人吳見成事後翻
            供，顯係事後迴護被告之詞，殊不足採。
    五、再關於被告販賣海洛因與證人吳見成之次數部分，因被
        告一再否認販賣毒品海洛因給證人吳見成，而證人吳見
        成事後於本院前審亦已否認有向被告購買海洛因之情，
        至本院無從「確實計算被告販賣毒品之正確次數」，但
        本院參酌證人吳見成於警、偵訊之證詞，其向被告購買
        海洛因之價格係一千元至一千五百元不等，顯見證人吳
        見成向被告購買海洛因之次數，應有2次以上，然依罪
        疑惟輕原則，以最有利被告之方式計算，被告販賣海洛
        因與證人吳見成之次數應為2次，價格則分別為一千元
        及一千五百元，應可認定。又本件復有如附表一編號3
        、4所示之第一級毒品共18包、如附表二編號2所示之分
        裝夾鏈袋扣案可資佐證；再附表一編號3所示之第一級
        毒品海洛因係證人吳見成所持有，經警於上開時、地扣
        得，為證人吳見成於警訊時供證在卷；另附表一編號4
        所示之毒品海洛因，係警員於上揭時間，在被告上開住
        處扣得，又據被告供認在卷；而扣案之如附表一編號3
        、4所示之毒品，經送請法務部調查局鑑定結果，均屬
        第一級毒品海洛因，淨重分別為0.09公克、8.85公克，
        又有法務部調查局93年10月20日調科壹字第200005166
        號、93年10月22日調科壹字第200005164號鑑定通知書
        在卷足憑（分見偵查卷第6頁、第63頁）。末查毒品量
        少價高，且政府為杜絕毒品之氾濫，對於查緝施用及販
        賣毒品之工作，無不嚴加執行，販賣毒品罪又係重罪，
        設若無利可圖，衡情一般持有毒品之人當無輕易將所持
        有之甘冒於再次向他人購買時，而有被查獲移送法辦危
        險之理。且毒品海洛因可任意分裝或增減其份量，而每
        次買賣之價量，亦隨時隨雙方關係之深淺、當時之資力
        、需求程度及對行情之認知等因素，機動的調整，因之
        販賣之利得，除經坦承犯行，或價量均臻明確外，委難
        察得實情，職是之故，縱未確切查得販賣賺取之實際差
        價，但除別有事證，足認係按同一價格轉讓，確未牟利
        外，尚難執此認非法販賣之事證有所不足，致知過坦承
        者難辭重典，而狹詐否認之徒反得逞僥倖，實有失情理
        之平；再買賣毒品本為隱密之事，難有第三者在場或其
        他事證可資佐證被告販賣毒品之實際利得究有多少，因
        而若因被告一再否認販毒，因難以詳查被告販賣毒品之
        利潤，即予輕縱，亦非執法者所應為。查被告一再否認
        有販賣海洛因之犯行，使本院無從確認被告販賣可得之
        利潤。然查本件扣案之如附表一編號3、4之毒品合計高
        達18包，淨重為8.94公克，數量非少，若僅供自己施用
        ，當無購入淨重高達為8.94公克數量甚多之海洛因，且
        又將海洛因分裝為18包，而海洛因於分裝過程會減少數
        量，此為眾所週知之事，若被告僅係為供自己施用，亦
        無將之分裝，而致平白減損海洛因之數量之理，足認被
        告確有營利之意圖，灼然甚明。
    六、至於被告辯護人請求向和信電訊股份有限公司函詢基地
        台位置，及涵蓋半徑若干，經本院向和信電訊股份有限
        公司函查結果，據該公司函復稱：「基地台位置設於臺
        南縣永康市○○○路266巷2號15樓，涵蓋半徑450公尺
        」，有該公司97年6月6日和信 (企營)字第09720501877
        號函及所附圖表可按，該基地台位置既設於臺南縣永康
        市○○○路266巷2號15樓，其涵蓋半徑450公尺，則被
        告使用之0000000000號、0000000000號行動電話，係使
        用該基地台，勿庸置疑。
    七、另最高法院發回意旨以：吳見成在警訊中陳稱：「我都
        是在台南縣永康市○○○路355巷口跟他交易」，而同
        日被查獲之乙○○則在警詢中供稱：「我17日17時30分
        在台南縣永康市○○○路355巷口（新址整編為永康市
        ○○○路二六六巷）交易毒品被警方查獲」等語，該台
        南縣永康市○○○路355巷口，與台南縣永康市○○○
        路266巷，是否為相同巷口，或屬附近巷口一節，經本
        院向台南縣永康市戶政事務所函查結果，據該所函復稱
        ：「台南縣永康市○○○路266巷22號三樓之2門牌，於
        整編前之門牌號碼係台南縣永康市○○○路355巷8弄20
        號三樓之2，該門牌係於89年7月24日門牌整編」，有台
        南縣永康市戶政事務所97年5月22日南縣永戶字第09700
        01835號函附卷可查，則「台南縣永康市○○路355巷」
        與「台南縣永康市○○○路266巷」，係屬同一巷道，
        甚為明確。故吳見成所供交易地點在中華路355巷，與
        乙○○所供交易地點在中華二路355巷，應屬同巷，並
        無矛盾，並予敘明。
    八、綜上所述，被告確有販賣第一級毒品海洛因與證人吳見
        成之事實，應可認定，所辯：吳見成因要向伊借錢被拒
        ，因而挾怨誣陷，伊並未販賣海洛因給吳見成云云，顯
        係卸責之詞，不足採信，犯行應可認定。
    九、新、舊法之比較適用：按行為後法律有變更者，適用行
        為時之法律。但行為後之法律有利於行為人者，適用最
        有利於行為人之法律，刑法第2條第1項定有明文。被告
        所犯販賣第一級毒品之行為後，94年1月7日修正公布之
        刑法，自95年7月1日施行，修正後法律比較適用如下：
        (一)刑法第47條關於累犯部分，修正前規定：「受有期
            徒刑之執行完畢，或受無期徒刑或有期徒刑一部之
            執行而赦免後，5年內再犯有期徒刑以上之罪者，
            為累犯，加重本刑至2分之1」，修正後之新法規定
            ：「受徒刑之執行完畢，或一部之執行而赦免後，
            5年內故意再犯有期徒刑以上之罪者，為累犯，加
            重本刑至2分之1」，被告於有期徒刑執行完畢後，
            故意再犯有期徒刑以上之罪，新法規定並無有利於
            被告，乃應適用修正前之舊法。
        (二)刑法第56條連續犯之規定，業於94年1月7日修正公
            布刪除，並於95年7月1日施行，則被告之犯行，因
           行為後新法業已刪除連續犯之規定，此刪除雖非犯
           罪構成要件之變更，但顯已影響行為人刑罰之法律
           效果，自屬法律有變更，如無連續犯之適用，則上
           開所涉各罪均以加法相加累計，結果自遠超過從一
           重處斷或以一罪論之法律效果。是依新法第2條第1
           項規定，比較新舊法結果，自仍應適用較有利於被
           告之行為時法律即舊法論以連續犯。
       (三)刑法第64條第2項死刑減輕部分：修正前刑法第64條
           第2項死刑減輕之規定為「為無期徒刑，十五年以下
           十二年以上有期徒刑」，修正後改為「為無期徒刑
           」，因涉及科刑規範變更，自有新舊法比較之適用
           。比較結果，以舊法有利於被告，應適用修正前刑
           法第64條第2項之規定減輕其刑。
       (四)刑法第65條第2項無期徒刑減輕部分：修正前刑法第
           65條第2項無期徒刑減輕之規定為「無期徒刑減輕者
           ，為7年以上有期徒刑」，修正為「無期徒刑減輕者
           ，為20年以下15年以上有期徒刑」，比較結果，以
           舊法有利於被告，應適用修正前刑法第65條第2項之
           規定減輕其刑。
    十、查被告意圖營利，販賣第一級毒品，核其所為係涉犯毒
        品危害防制條例第4條第1項之販賣第一級毒品罪，被告
        持有第一級毒品之低度行為，應為其後販賣之高度行為
        所吸收，不另予論罪。被告多次販賣第一級毒品之行為
        ，時間緊接，構成要件行為相同，顯係基於概括犯意所
        為，應依修正前刑法第56條之規定，以連續犯之規定論
        以一罪，除法定刑為死刑、無期徒刑依法不得加重外，
        其餘 (罰金刑部分)並依法加重其刑。又被告前於92年
        間因違反稅捐稽徵法案件，經臺灣雲林地方法院判處有
        期徒刑3月確定，於92年10月7日易科罰金執行完畢，有
        臺灣高等法院被告前案紀錄表乙紙附卷可稽，被告於有
        期徒刑執行完畢五年以內再犯本件有期徒刑以上之罪，
        為累犯，惟其販賣第一級毒品罪部分，其法定本刑為死
        刑、無期徒刑，依法不再加重外，就其餘部分 (罰金刑
        部分)，分別遞加重其刑。被告所犯連續販賣第一級毒
        品罪部分，販賣之對象僅一人，次數為2次，所得亦僅
        二千五百元，金額均不多，顯非大毒梟可比，如處以法
        定最低度刑無期徒刑，仍嫌過重，本院認被告此部分之
        犯罪情節顯有「情輕法重」，依其犯罪之情狀顯可憫恕
        ，爰依刑法第59條之規定，酌減其刑，被告所犯連續販
        賣第一級毒品罪部分，並依法先加後減之。
    十一、原審認被告此部分犯罪之罪證明確，因予論罪科刑，
          固非無見，惟查：(一)販賣毒品須有營利之意圖，此
          為實務界之看法，且為最高法院一再發回指摘之事項
          ，原審既認被告有販賣第一級毒品之犯行，但未於判
          決事實欄就營利意圖此項事實詳為記載，並於理由欄
          詳敘認定之理由，尚有未合。(二)附表一編號5所示
          之海洛因捲煙，係供被告施用之用，尚非供被告販賣
          或轉讓之用；另附表二編號1之海洛因捲煙、附表二
          編號3至4均非供本件販賣或轉讓之用（詳後述），附
          表一編號3之毒品海洛因係証人吳見成持有，經警扣
          得，原審分別併予諭知附表一編號3、5之物沒收銷燬
          ；附表二編號1、3至4所示之物沒收，已有不當；且
          附表一編號5與附表二編號1既均係「海洛因捲煙」，
          原審將之分開，依不同規定予以沒收，且就附表二編
          號1所示之海洛因捲煙未併予諭知銷燬，又未於判決
          理由欄內詳敘其理由，亦有未當。被告上訴意旨，否
          認販賣第一級毒品指摘原判決此部分不當，雖無理由
          ，但原判決此部分既有上開可議之處，即屬無可維持
          ，應由本院將原判決予以撤銷改判。爰審酌被告為施
          用毒品外，另將毒品海洛因販賣，顯非僅戕害自身，
          已危及他人，惟販賣次數均不多，情節尚非重大等一
          切情狀，量處有期徒刑八年。扣案如附表一編號4所
          示之第一級毒品海洛因2包，淨重如附表一編號4所示
          ，應依毒品危害防制條例第18條第1項前段之規定宣
          告沒收銷燬之 (附表一編號1、2部分，已於確定判決
          之轉讓第一級毒品部分沒收銷燬)；如附表一編號4所
          示第一級毒品海洛因外包裝袋合計16個，係被告所有
          ，供作包裝上開海洛因販賣之用，應依毒品危害防制
          條例第19條第1項規定宣告沒收。另扣案之如附表二
          編號2所示之分裝夾鏈袋1批，均屬新品，業據本院前
          審當庭勘驗明確（詳本院更一審卷第96頁），為被告
          所有，係供預備販賣毒品所用之物，均依刑法第38條
          第1項第2款宣告沒收。另被告販賣毒品2次，所得合
          計二千五百元，雖未扣案，仍應依毒品危害防制條例
          第19條第1項之規定宣告沒收，如全部或一部無法沒
          收時，以其財產抵償之。至於附表一編號3所示之第
          一級毒品海洛因，既係另案証人吳見成施用毒品案件
          中，經警方另案扣得，自應於証人吳見成另案施用毒
          品案件中宣告沒收銷燬，自無於本案併予宣告沒收銷
          燬之必要；又附表一編號5、附表二編號1所示海洛因
          捲煙，均為供被告施用之物，並非供被告販賣海洛因
          之用；另附表二編號3至4所示之物，亦非供被告販賣
          海洛因或預備販賣之用，亦據被告供明在卷（詳本院
          更一審卷第96頁至第97頁），爰不併予宣告沒收。
丙、據上論斷，應依刑事訴訟法第369條第1項前段、第364條、
    第299條第1項前段、毒品危害防制條例第4條第1項、第18條
    第1項前段、第19條第1項，刑法第11條前段、第2條第1項前
    段、第59條、第38條第1項第2款、修正前刑法第56條、第47
    條、判決如主文。
本案經檢察官江守權到庭執行職務。
中    華    民    國    97    年    8     月    14    日
                  刑事第五庭    審判長法  官  楊明章
                                      法  官  楊子莊
                                      法  官  戴勝利
以上正本證明與原本無異。
如不服本判決，應於收受本判決後十日內向本院提出上訴書狀。
其未敘述上訴理由者並得於提起上訴後十日內向本院補提理由書
狀（均須按他造當事人之人數附繕本）「切勿逕送上級法院」。
                                      書記官  陳淑貞
中    華    民    國    97    年    8     月    14    日
附錄：本判決論罪科刑法條：
毒品危害防制條例第4條第1項：製造、運輸、販賣第一級毒品者
                            ，處死刑或無期徒刑；處無期徒
                            刑者，得併科新臺幣1千萬元以
                            下罰金。
附表一：
┌──┬────┬──────┬──────┬─────────────┐
│編號│物品名稱│ 重 量(包)  │鑑 定 單 位 │    鑑   定   文   號     │
├──┼────┼──────┼──────┼─────────────┤
│ 1  │ 海洛因 │淨重0.23公克│法務部調查局│ 調科壹字第200005163號    │
│    │        │   (2包)    │            │ （被告轉讓予莊惠姍施用） │
├──┼────┼──────┼──────┼─────────────┤
│ 2  │ 海洛因 │淨重0.17公克│    同上    │ 調科壹字第200005165號    │
│    │        │   (1包)    │            │ （被告轉讓予乙○○施用） │
├──┼────┼──────┼──────┼─────────────┤
│ 3  │ 海洛因 │淨重0.09公克│    同上    │ 調科壹字第200005166號    │
│    │        │   (2包)    │            │ （另案吳見成施用毒品案件 │
│    │        │            │            │ 扣得之物）               │
├──┼────┼──────┼──────┼─────────────┤
│ 4  │ 海洛因 │淨重8.85公克│    同上    │ 調科壹字第200005164號    │
│    │        │   (16包)   │            │ （在被告住處扣得供販賣用 │
│    │        │            │            │ 之毒品）                 │
├──┼────┼──────┼──────┼─────────────┤
│    │        │            │衛生署管制藥│                          │
│ 5  │ 海洛因 │   4支      │品管理局    │ 管檢字第0940012256號     │
│    │ 捲煙   │（重量不詳）│            │                          │
│    │        │            │            │                          │
└──┴────┴──────┴──────┴─────────────┘
附表二
┌──┬────┬──────┬────────────────────┐
│編號│物品名稱│ 數 量(包)  │    備                      註          │
├──┼────┼──────┼────────────────────┤
│ 1  │ 海洛因 │   79支     │                                        │
│    │ 捲煙   │            │                                        │
├──┼────┼──────┼────────────────────┤
│ 2  │分裝夾鏈│   1批      │被告所有預備供販賣第一級毒品所用        │
│    │袋      │            │                                        │
├──┼────┼──────┼────────────────────┤
│ 3  │分裝工具│   1批      │                                        │
├──┼────┼──────┼────────────────────┤
│ 4  │ 標籤紙 │   1批      │                                        │
├──┼────┼──────┼────────────────────┤
│ 5  │ 筆記本 │   1本      │                                        │
└──┴────┴──────┴────────────────────┘


司法院資訊處製作；財團法人民間司法改革基金會備份。
